最　高　行　政　法　院　裁　定
　　　　　　　　　　　　　　　　　　 96年度裁字第00537號
上　訴　人　甲○○
訴訟代理人　張清浩律師
被 上訴 人　中央健康保險局北區分局
代　表　人　乙○○
上列當事人間因全民健康保險事件，上訴人對於中華民國94年1
2月29日臺北高等行政法院94年度簡字第757號判決，提起上訴，
本院裁定如下：
　　主  文
上訴駁回。
上訴審訴訟費用由上訴人負擔。
　　理  由
一、按「對於適用簡易程序之裁判提起上訴或抗告，須經最高行
    政法院許可，且該許可以訴訟事件所涉及之法律見解具有原
    則性為限。」行政訴訟法第235條定有明文。所謂訴訟事件
    涉及之法律見解具有原則性，係指該事件所涉及之法律問題
    意義重大，而有加以闡釋之必要情形而言，如對於行政命令
    是否牴觸法律所為之判斷，或就同類事件所表示之法律見解
    與其他高等行政法院或本院所表示之見解互相牴觸，有由本
    院統一法律上見解或確認其見解之必要情形屬之。
二、本件上訴意旨略以：上訴人因放射線治療後頸脊髓病變，於
    93年4月30日申請核退91年6月7日至92年11月21日分別於桃
    園榮民醫院、敏盛綜合醫院及長庚紀念醫院施行多次高壓氧
    治療之費用，共計新台幣（下同）61,200元，經被上訴人調
    閱其91年6月7日至92年11月21日期間所有相關病歷資料，送
    請專業審查醫師審查，以93年8月20日健保桃醫字第0930043
    249號函否准所請，上訴人不服，循序申請爭議審議、提起
    訴願及行政訴訟，遞遭駁回，提起上訴，主張(一)本件牽涉全
    民健康保險應在何種情況下給付醫療給付之一般性原則，由
    於該原則迄今尚未確立，因此該事件所涉及之法律問題意義
    重大，有請鈞院藉本件予以確立、闡釋之必要，敬請許可。
    (二)原判決有違反行政處分不得違反「禁止恣意原則」之違法
    。1.依據司法院釋字第524號解釋意旨，中央健康保險局所
    制定之全民健康保險醫療費用支付標準，僅係全民健康保險
    法第51條授權主管機關對醫療費用及藥價之支出擬定合理之
    審核基準，應不得以該標準作為不保險給付範圍之項目依據
    。2.基於財源有限性及社會資源的分配正義，全民健康保險
    對於醫療保險給付內容之限制，雖屬必要，但應有公正客觀
    且合理之審查標準，不得任由中央健康保險局恣意為之。上
    訴人認為，若其所罹患之病症，在使用某種診療服務後有療
    效，且不會造成全民健康保險醫療保險給付之重大負擔時，
    健康保險局即應給付該筆醫療費用，方符合全民健康保險之
    立法意旨。3.依據行政程序法第4條等規定，禁止恣意原則
    為一般法律原則，行政行為不得違反。在未有公正客觀且合
    理之審查標準下，中央健康保險局不准本件醫療費用之健保
    給付行為，欠缺合理理由，有違反禁止恣意原則之情形。原
    判決未見及此，而駁回上訴人之訴，實有違反禁止恣意原則
    之違法。(三)原判決雖認不能僅以治療後有效即要求應由保險
    人予以全部給付，而否決上訴人調查證據之聲請，上訴人要
    求送具有專業能力之「中華民國高壓暨海底醫學會」鑑定，
    以證明高壓氧治療對於上訴人所患放射性頸脊髓炎是否確有
    療效，但上訴人於原審曾主張：行政院衛生署與被上訴人，
    曾調查上訴人所患病症是否有療效之事實，因此，行政院衛
    生署如認有療效，則宜由健保局審慎斟酌各客觀情形，研究
    處理納入全民健保給付之見解。原判決就此上訴人主張，未
    敘明不可採之理由，而有判決不備理由之違法。為此請求廢
    棄原判決，撤銷訴願決定、審議決定及原處分，暨命被上訴
    人應作成退還上訴人自墊醫療費用61,200元之處分或發回原
    審法院等語。
三、本院查：（一）按司法院釋字第524號解釋固明揭：「．．
    ．全民健康保險法第39條係就不在全民健康保險給付範圍之
    項目加以規定，其立法用意即在明確規範給付範圍，是除該
    條第1款至第11款已具體列舉不給付之項目外，依同條第12
    款規定：『其他經主管機關公告不給付之診療服務及藥品』
    ，主管機關自應參酌同條其他各款相類似之立法意旨，對於
    不給付之診療服務及藥品，事先加以公告。．．．至同法第
    51條所謂之醫療費用支付標準及藥價基準，僅係授權主管機
    關對醫療費用及藥價之支出擬訂合理之審核基準，亦不得以
    上開基準作為不保險給付範圍之項目依據。．．．」該號解
    釋僅表明「上開法律及有關機關依各該規定所發布之函令與
    本解釋意旨不符部分，均應於本解釋公布之日起兩年內檢討
    修正。」，並未宣示上開法律及有關機關依各該規定所發布
    之函令與該號解釋意旨不符部分「應不予適用」，因該號解
    釋90年4月20日公布之日起兩年內，相關法律及函令未及檢
    討修正，而全民健康保險制度不能須臾停止運作，是本件仍
    應依上訴人於91年6月7日至92年11月21日分別於桃園榮民醫
    院、敏盛綜合醫院及長庚紀念醫院施行多次高壓氧治療而自
    付醫療費用之上開法律及有關機關依各該規定所發布之函令
    為審查判斷。況全民健康保險法第31條賦予保險醫事服務機
    構應盡提供醫療服務之責任，係以基本的醫療照顧為前提，
    其目的無非係考量資源分配之效益及公平性。因此，全民健
    康保險所保障之對象雖係全民基本之醫療照顧，但囿於財源
    之有限性與社會資源之分配正義，全民健康保險對醫療保險
    給付之內容作適當之限制，應屬合理且有其必要，自難謂與
    全民健康保險法第31條第1項前段、第39條及第41條規定有
    所牴觸。準此，若被保險人或其眷屬所使用之藥品或診療服
    務逾越全民健康保險醫療保險給付之內容，而非在其核定使
    用藥品或診療服務之適應症範圍內，自應由被保險人或其眷
    屬自行負擔該筆醫藥費用，殊不能僅以治療後有效，即要求
    由全民健康保險局予以全部之給付，以符合全民健康保險之
    立法意旨。次按「本保險於保險對象在保險有效期間，發生
    疾病、傷害、生育事故時，依本法規定給與保險給付。」、
    「保險對象發生疾病、傷害或生育事故時，由保險醫事服務
    機構依本保險醫療辦法，給予門診或住院診療服務；．．．
    」、「下列項目之費用不在本保險給付範圍：．．．十二、
    其他經主管機關公告不給付之診療服務及藥品。」、「醫療
    費用支付標準及藥價基準，由保險人及保險醫事服務機構共
    同擬訂，報請主管機關核定。前項所稱醫療費用支付標準，
    應以同病同酬原則，並以相對點數反應各項醫療服務之成本
    。同病同酬之給付應以疾病分類標準為依據。」分別為全民
    健康保險法第2條、第31條第1項前段、第39條第12款及第51
    條所明定。末按，行為時全民健康保險醫療費用支付標準第
    2部第2章第6節第3項規定：「通則：二、高壓氧治療以下列
    適應症為限，申報費用時，應附病歷影本。編號59013A放射
    性組織壞死：1、放射性骨壞死。2、放射性膀胱炎、放射性
    腸炎。（註：需為合併大量出血，經屢次輸血及其他治療無
    效者。）」（二）本件上訴人係鼻咽癌患者，經放射治療後
    造成放射性脊髓炎，惟「放射性脊髓炎」並非屬前揭健保高
    壓氧治療給付範圍，此為上訴人所不否認（見原審卷第25頁
    準備書狀）。且本件據桃園榮民醫院91年11月22日桃醫醫字
    第0910006182號函送上訴人病歷影本，並謂：「．．．經查
    羅女士自墊醫療費用部分，係不符健保給付範疇，以自費方
    式施以高壓氧治療之處置費用．．．」；敏盛綜合醫院亦以
    91年12月27日91敏醫字第1800號函送上訴人病歷，並說明：
    「病患因頸椎放射性脊椎炎接受高壓氧治療因不屬健保疾病
    適應症，經醫師詳細解釋同意自費使用．．．」；嗣敏盛綜
    合醫院再以92年11月28日92敏事字第3250號函及93年6月23
    日敏事字第0930001746號函復被上訴人，略以：「．．．二
    、查本案收據自費項目為高壓氧治療，病患罹患鼻咽癌經放
    射線治療後造成『放射性脊髓炎』，但該疾病非為健保高壓
    氧給付標的。經與病患說明後，病患同意自費接受高壓氧治
    療．．．三、本案非屬健保給付項目，如依照健保給付同等
    級費用，應收取1,400元整，但本院體恤病患之經濟狀況，
    每次僅收取1,000元．．．」「．．．經查收據自費項目為
    高壓氧治療，病患罹患鼻咽癌經放射線治療後造成『放射性
    脊髓炎』，但該病非為健保高壓氧給付疾病。經高壓氧專科
    醫師與病患說明後，同意自費接受高壓氧治療．．．本院為
    體恤病患之經濟狀況每次僅收費1,000元．．．」。又被上
    訴人將全案資料送請多位專業醫師審查結果，仍認上訴人因
    放射治療所造成之「放射性脊髓炎」，並不符高壓氧治療適
    應症之範圍，從而，被上訴人綜合前述各項資料判斷，以93
    年8月20日健保桃醫字第0930043249號函復否准所請，揆諸
    前揭規定及說明，並無違誤，亦無違反禁止恣意原則之情形
    ，原審認原處分認事用法，俱無不合，業已論述甚詳，以判
    決駁回其在原審之訴，對於上訴人請求將其相關病歷資料，
    送請中華民國高壓暨海底醫學會鑑定高壓氧治療對其所患放
    射性頸脊髓炎是否存在療效，而應列入健保給付範圍乙節，
    原審亦已詳述理由說明無此必要，並無判決不備理由情事，
    上訴人不服，提起上訴，經核其訴狀所陳各節，均係其個人
    主觀對法律見解之歧異，本件案情明確，並無所涉及法律見
    解具有原則性，而需由本院加以闡釋之必要，揆諸首揭規定
    及說明，本件上訴，不應許可，其上訴難謂合法，應予駁回
    。
四、依行政訴訟法第249條第1項前段、第104條、民事訴訟法第
    95條、第78條，裁定如主文。
中　　華　　民　　國　　96　　年　　3　　 月　　16　　日
                  第五庭審判長法  官　林　茂　權
                              法  官  林  樹  埔
                              法  官  吳  慧  娟
                              法  官  鄭　忠　仁
                              法  官　黃　本　仁
以  上  正  本  證  明  與  原  本  無  異
中　　華　　民　　國　　96　　年　　3　　 月　　16　　日
　　　　　　　　　　　　　　　書記官　彭　秀　玲
